【裁判字號】    98,易,1025
【裁判日期】    990909
【裁判案由】    賭博
【裁判全文】
臺灣屏東地方法院刑事判決              98年度易字第1025號
公  訴  人  臺灣屏東地方法院檢察署檢察官
被      告  辛○○
選任辯護人  洪文佐律師
被      告  乙○○
被      告  甲○○
被      告  丙○○
上列被告因賭博案件，經檢察官提起公訴（98年度偵字第3041號
），本院判決如下：
    主  文
辛○○、乙○○、甲○○、丙○○均無罪。
    理  由
一、公訴意旨略以：辛○○意圖營利，自民國94年12月6 日起，
    在屏東縣恒春鎮○○路17號經營台灣巨蛋超商（商號名稱為
    大平商店）及附設之大平電子遊戲場，並僱用具有共同犯意
    之沈政竣為店長，負責該商店及電子遊戲場之管理，並以大
    平電子遊戲場為賭博場所，以店內擺設之撲克牌13支、麻將
    、戰國風雲、水果盤、賽馬、金象王各1 台、超悟空3 台等
    共9 台電玩，聚集不特定客人賭博財物。由賭客持現金向店
    員兌換代幣（新台幣5 元兌換1 枚代幣），再投入電玩開分
    賭玩（開分分數視電玩機台不同而有不同）。賭客不玩時，
    可將剩餘分數依相同的開分比例洗分換取現金。並先後僱用
    具有共同犯意之甲○○（自95年11月起）、丙○○（自98年
    3 月6 日起）、庚○○（自98年3 月11日起，另經公訴人為
    緩起訴處分確定）等人為店員，除負責超商物品之販售外，
    並為電子遊戲場之客人換取代幣、洗分換錢。於98年4 月16
    日21時左右，適有賭客丁○○（經公訴人職權不起訴處分確
    定）在店內賭玩金象王機台，並請店員庚○○將其賭玩之機
    台分數500 分洗分換取現金新台幣（下同）250 元，為埋伏
    在店內蒐證之警員發現而查獲，並扣押上述電玩9 台、記分
    單（班表）2 張、代幣1651枚，因認被告共同涉犯刑法第26
    6 條第1 項前段之公然賭博罪、第268 條圖利提供賭博場所
    罪與圖利聚眾賭博罪等罪嫌等語。
二、按犯罪事實應依證據認定之，無證據不得認定犯罪事實；又
    不能證明被告犯罪者，應諭知無罪之判決，刑事訴訟法第15
    4條第2項、第301條第1項分別定有明文。又認定犯罪事實之
    證據係指足以認定被告確有犯罪行為之積極證據而言，該項
    證據自須適合於被告犯罪事實之認定，始得採為斷罪之資料
    ，最高法院29年上字第3105號著有判例。且刑事訴訟上證明
    之資料，無論為直接或間接證據，均須達於通常一般之人均
    不致有所懷疑，而得確信其為真實之程度，始得據為有罪之
    認定，若其關於被告是否犯罪之證明未能達此程度，而有合
    理懷疑之存在，致使無從形成有罪之確信，根據「罪證有疑
    ，利於被告」之證據法則，即不得遽為不利被告之認定，亦
    有最高法院76年臺上字第4986號判例可參。復按刑事訴訟法
    第161 條第1 項規定：檢察官就被告犯罪事實，應負舉證責
    任，並指出證明之方法。因此，檢察官對於起訴之犯罪事實
    ，應負提出證據及說服之實質舉證責任。倘其所提出之證據
    ，不足為被告有罪之積極證明，或其指出證明之方法，無從
    說服法院以形成被告有罪之心證，基於無罪推定之原則，自
    應為被告無罪判決之諭知，最高法院92年台上字第128 號判
    例參照。
三、公訴人認被告辛○○、乙○○、甲○○、丙○○涉犯上揭罪
    嫌，無非以被告於警詢、偵查中之供述、證人即共同被告庚○○於警詢、偵查中之陳述、證人丁○○、己○○、壬○○
    之陳述、己○○搜證光碟、被告辛○○所提出之店內錄影光
    碟、被告甲○○製作之班表、大平電子遊戲場之營利事業登
    記證、偵查報告及扣案電玩機台9 台、代幣1651枚等資為論
    據。訊據被告4 人均堅決否認有何賭博之犯行，被告辛○○
    辯稱：店內確實有擺設起訴書所記載的9 台電玩，是純粹娛
    樂用的，可換寄分卡，下次再使用，不可換現金，不清楚為
    何丁○○可以兌換現金等語；其辯護人辯護稱：被告辛○○
    係授權店長即被告乙○○管理該店，從店內監視錄影畫面可
    知，庚○○洗分後原係拿出寄分卡，因壬○○不斷要求，才
    改拿現金，且丁○○僅要求洗分，未對壬○○明確要求換錢
    ，本案並無相互對賭情形，本案無證據證明被告辛○○有賭
    博犯行等語。被告乙○○辯稱：我從94年12月6 日到該店擔
    任店長，店內事情由我處理包括管理店員，而店內之超商、
    網際網路（網路咖啡廳）、電子遊戲機台部分，每班次店員
    來上班時都要負責這三個部分，每日營收不需每天向被告辛○○回報，僅每個月對一次帳。在店員應徵時，均跟店員說
    洗分不能換現金，要用寄分卡，並有拿切結書給應徵者簽名
    ，案發當天我不在現場，從店內監視器有拍到店員庚○○一
    開始是拿寄分卡給丁○○的朋友壬○○，但不知壬○○與庚○○說什麼，庚○○才改拿現金，庚○○個人的行為不應連
    累其他人等語；而被告甲○○、丙○○均辯稱：案發當天均
    非其等當班時段，伊2 人不在店內，店內規定洗分不可兌換
    現金等語，甲○○更稱：伊在該店工作3 、4 年，如果有洗
    分換現金一事，按理伊早就被查獲等語。
四、經查：
（一）被告辛○○於屏東縣恆春鎮○○路17號1 樓經營限制級「
      大平電子遊戲場」、大平商店、大平網際網路，設置電動
      機具撲克牌13支、麻將、戰國風雲、水果盤、賽馬、金象
      王各1 台、超悟空3 台，供不特定人以每5 元換取1 枚代
      幣，再投幣開分（開分分數視電動機具不同而有不同）遊
      戲，並僱用乙○○為店長，而分別於95年11月間及98 年3
      月6 日、98年3 月11日，依序僱用被告甲○○（早上7 時
      起至下午4 時止）、丙○○（晚上11時起至早上8 時止）
      、庚○○（下午3 時起至晚上12時止），除負責超商物品
      之販售外，並為電子遊戲場之客人換取代幣、洗分等事實
      ，為被告等所自承，並有屏東縣政府電子遊戲場業營業級
      別證、營利事業登記證、扣案之電動機具、代幣1651枚等
      可稽，此部分事實堪以認定。
（二）證人丁○○於98年4 月16日21時許，在上開遊戲場內兌換
      代幣後賭玩金象王機台，並請庚○○將其賭玩之機台分數
      500 分洗分，由壬○○至櫃台向庚○○換取現金250 元，
      為埋伏在店內蒐證之警員己○○發現而查獲，業經證人己○○、丁○○、庚○○於本院審理結證、證人壬○○於偵
      查中證述明確，並有己○○蒐證光碟、該店監視錄影光碟
      及翻拍照片在卷可佐，且經本院勘驗該店監視錄影光碟確
      認無訛，此部分事實亦固堪認定。
（三）然本件被告4 人是否成立賭博罪，厥在於該電子遊戲場之
      經營者即被告辛○○、管理者即被告乙○○是否有指示或
      同意店員為顧客洗分兌換現金，而店員即被告甲○○、丙○○是否平日即有為顧客洗分兌換現金之行為，而與庚○○具有犯意聯絡為本件犯行。查(1)證人庚○○於偵查時證
      稱：係因丁○○的朋友壬○○一直要求洗分換錢，我才換
      給他，辛○○、乙○○均有宣導不要兌換現金給客人，我
      來上班後老闆有發員工守則給伊看過等語（見偵卷第21、
      22 頁 ），於本院審理中更證稱：當時壬○○來櫃台時，
      我有說不能換現金，壬○○說一定要換現金，我斟酌一會
      兒，給他現金，店內有規定不能換現金。當時丁○○要求
      洗分時，有問「5 百換多少」，我回答「換2 百5 」，是
      指換寄分卡250 分，不是現金，之後壬○○到櫃台，我拿
      出寄分卡，印象中有2 張1 百分的，因壬○○一再要求換
      現金，我才把寄分卡放回去等語明確（見本院卷第152 至
      155 頁），並有本院勘驗店內監視錄影光碟之筆錄可佐，
      足認庚○○當時遵守店規為丁○○洗分後，原本要兌換寄
      分卡予壬○○，卻因壬○○一再要求才改變心意而改以兌
      換現金，則該行為是否係經被告辛○○、乙○○之同意或
      指示，已然存疑。(2)又證人庚○○雖於偵查中證稱：老闆
      辛○○及店長乙○○所講的（不要換現金給客人）應該只
      是做個表面樣子等語（見偵卷第40頁），然於本院審理中
      亦自承：此係事後詢問親戚，自己想是這樣的意思（見本
      院卷第154 、156 頁），顯係證人庚○○事後推測之結論
      ，核與本案經查獲時之客觀情形（庚○○有依店內規定要
      交付寄分卡予壬○○）不符，則證人庚○○主觀之推測，
      即難遽為不利於被告之認定。(3)再者，庚○○於偵查中證
      稱：平時不會兌換現金給顧客（見偵卷第22頁），於審理
      中經辯護人詰問時稱：有時客人會「盧」（台語）要換現
      金，就換1 、2 次（見本院卷第154 頁），嗣又改稱：不
      是第一次換現金給客人，應該有蠻多次的等語（見本院卷
      第155 頁），其所述有關兌換現金之次數，先後不一，則
      是否有多次兌換現金予洗分之人，亦屬存疑。況其就被告
      甲○○、丙○○是否有洗分兌換現金情形，先稱：不知道
      別人是否如此，繼又稱：監視器應看得到，他們有跟我說
      過會洗分換現金給客人，不知道有幾次等語（見本院卷第
      154 、155 頁），然此均為甲○○、丙○○所否認，參以
      證人戊○○證稱：伊在案發當日有在現場打電玩，據伊在
      該店打電玩約4 、5 個月的經驗，未曾換過現金，都是換
      寄分卡，也未見過顧客向店員洗分換錢等語明確（見本院
      卷第113 、114 頁），則證人庚○○所述，即不足為不利
      於被告甲○○、丙○○之認定。而證人丁○○、己○○、
      壬○○所證述情節均無關被告4 人是否有與庚○○共犯賭
      博罪之情形，亦難為不利於被告之認定。(4)末按甲○○所
      製作之班表雖將寄分分數登載在支出欄，然依證人庚○○
      所證述：係指換出去的寄分卡總分（見本院卷第155 頁）
      ，而訊之被告乙○○，其稱該班表係其所設計，各店員在
      支出欄記錄寄分分數，係為與記錄各機台所開出之洗分分
      數及所兌換之代幣為核對，由伊統計核對，如有不符，當
      班之店員必須負責，則顯係為統計各值班店員之兌換代幣
      、開分及洗分情形所用，無悖於常情，尚難以該班表將寄
      分登記於支出欄，逕而推論該寄分可為現金之計算。
五、綜上所述，公訴意旨所舉上開證據，尚難遽認被告4 人有何
    與庚○○共犯賭博之犯行，復查無其他積極證據足資證明被
    告有何上開犯行，自屬不能證明被告犯罪，揆諸上開判例意
    旨及說明，依法自應均為被告無罪之諭知，
據上論斷，應依刑事訴訟法第284 條之1 、第301 條第1 項，判
決如主文。
中    華    民    國    99    年    9     月    9     日
                  刑事第四庭    法  官  蔡玉雪
以上正本證明與原本無異。
如不服本判決應於收受判決後10日內向本院提出上訴書狀，並應
敘述具體理由；其未敘述上訴理由者，應於上訴期間屆滿後20日
內向本院補提理由書（均須按他造當事人之人數附繕本）「切勿
逕送上級法院」。
中    華    民    國    99    年    9     月    9     日
                                書記官  許倬維

司法院資訊處製作；財團法人民間司法改革基金會備份。
